臺灣高雄地方法院刑事判決　　　　　　　99年度易字第2181號
公　訴　人　臺灣高雄地方法院檢察署檢察官
被　　　告　葉宏華
上列被告因詐欺案件，經檢察官提起公訴（99年度偵緝字第1283
號），本院判決如下：
    主  文
葉宏華幫助犯詐欺取財罪，處有期徒刑伍月，如易科罰金，以新
臺幣壹仟元折算壹日。
    事  實
一、葉宏華明知目前國內社會上層出不窮之不法份子為掩飾不法
    行徑，避免執法人員之追查，經常利用電話轉接或人頭電話
    之方式，以確保犯罪所得之不法利益並掩人耳目，且依其經
    驗，本可預見將所申辦之行動電話門號交付予不相識之人使
    用，可能遭詐欺集團利用作為詐欺犯罪之用，雖尚未達於欲
    使其發生之程度，惟仍基於縱有人以所申辦之行動電話作為
    詐欺取財之犯罪工具，亦不違背其本意之幫助詐欺取財之未
    必故意，於民國98年11月25日，分別向家樂福電信股份有限
    公司（下稱家樂福電信）申辦0000000000號（下稱A 門號）
    、向威寶電信股份有限公司（下稱威寶電信）申辦00000000
    00號（下稱B 門號）等行動電話門號後，即於98年11月30日
    前之不詳時間，在不詳地點將之交付真實身分不詳之成年詐
    騙集團成員，而容任他人使用上揭行動電話門號以遂行犯罪
    。嗣該詐騙集團取得前揭行動電話門號後，遂共同意圖為自
    己不法所有，基於詐欺取財之犯意聯絡，於如附表所示之詐
    騙時間，分別持葉宏華前揭所交付之行動電話門號以如附表
    所示之方式詐騙呂嘉坤等人，使呂嘉坤等人均陷於錯誤，而
    於附表所示之匯款時間，分別將附表所示之款項匯入詐騙集
    團所指定之帳戶中，並均旋即遭詐騙集團提領一空，使呂嘉
    坤等人分別受有損害。嗣因呂嘉坤等人發覺有異，報警處理
    ，始查悉上情。
二、案經桃園縣政府警察局平鎮分局、黃桂君訴由高雄市政府警
    察局苓雅分局、呂嘉坤與李達榮訴由高雄市政府警察局楠梓
    分局報告；邱肇基訴由台中縣政府警察局東勢分局報告臺灣
    臺中地方法院檢察署呈請臺灣高等法院檢察署核轉；王羽婕
    訴由台北縣政府警察局三重分局報告臺灣板橋地方法院檢察
    署呈請臺灣高等法院檢察署核轉臺灣高雄地方法院檢察署檢
    察官偵查起訴。
    理  由
壹、證據能力部分：
    按被告以外之人於審判外之陳述，雖不符前4 條之規定，而
    經當事人於審判程序同意作為證據，法院審酌該言詞陳述或
    書面陳述作成時之情況，認為適當者，亦得為證據，刑事訴
    訟法第159 條之5 第1 項定有明文。查本案認定事實所引用
    之卷內證據資料，除原已符同法第159 條之1 至第159 條之
    4 規定、及法律另有規定等傳聞法則例外規定，而得作為證
    據外，並無證據證明係公務員違背法定程式所取得，而檢察
    官、被告葉宏華於本院行準備程序時，均同意其作為本案證
    據之證據能力，且本院審酌前揭陳述作成時之情況，並無違
    法取證之瑕疵，亦認以之作為證據為適當，是本件有關被告
    以外之人於審判外之言詞或書面陳述等供述證據，依前揭法
    條意旨，自均得為證據。
貳、實體部分：
一、訊據被告矢口否認有何幫助詐欺取財犯行，辯稱：A 、B 門
    號的SIM 卡是伊申辦來找臨時工用的，後來過幾天後兩張SI
    M 卡一起放在錢包裡遺失，錢包裡當時還有新臺幣（下同）
    300 元，證件沒有一起掉，不是交給別人使用云云。經查：
  (一)A 、B 門號均為被告於98年11月25日所申辦乙節，為被告所
    不否認（院卷一第68頁、院卷二第96-97 頁），且有A 門號
    申請書、申請人基本資料、B 門號申請書、申請人基本資料
    等在卷可查（偵卷四第6 頁、院卷一第88、89-91 頁），是
    此部份事實自已堪信為真。而前揭A 、B 門號先後於附表所
    示之時間，經詐騙集團持用而於如附表所示之時、地詐騙告
    訴人呂嘉坤等6 人時所使用，並使告訴人呂嘉坤等6 人均陷
    於錯誤，於附表所示之匯款時間，分別將附表所示之款項匯
    入詐騙集團所指定之帳戶中，該等款項旋即均遭詐騙集團提
    領一空等情，就附表編號1 部分，經證人即告訴人呂嘉坤於
    警詢中證述明確（偵卷二第5-6 頁），且有受理各類案件紀
    錄表、刑事案件報案三聯單、詐騙帳戶通報警示簡便格式表
    、反詐騙專線紀錄表、第一銀行網路銀行交易紀錄、楠梓郵
    局帳戶開戶資料、歷史交易明細可證（偵卷二第6 、9-10、
    11 、12-13頁）；附表編號2 部分，經證人即告訴人李達榮
    於警詢中證述明確（偵卷二第4 頁），且有受理各類案件紀
    錄表、刑事案件報案三聯單、詐騙帳戶通報警示簡便格式表
    、反詐騙專線紀錄表、第一銀行自動付款交易明細表可證（
    偵卷二第6-8 、11、12-14 頁）；附表編號3 部分，經證人
    即告訴人邱肇基於警詢中證述明確（警卷二第8-10頁、偵卷
    三第11頁），且有網路拍賣得標頁面、郵政跨行匯款申請書
    、彰化銀行帳戶開戶資料、歷史交易明細表、B 門號行動電
    話及告訴人邱肇基使用之0000000000號行動電話通聯紀錄可
    證（警卷二第11-1 5、16、19、22、24-26 、29-35 頁）；
    附表編號4 部分，經證人即告訴人王羽婕於警詢中證述明確
    （偵卷五第12-14 頁），且有反詐騙專線紀錄表、郵政自動
    櫃員機交易明細表、彰化銀行帳戶開戶資料、歷史交易明細
    表、網路拍賣得標頁面可證（偵卷五第15-16 、18、21、23
    -28 頁）；附表編號5 部分，經證人即告訴人黃桂君於警詢
    中證述明確（警卷一第11-12 頁），且有告訴人黃桂君提出
    之郵政ATM 轉帳明細表、受理詐騙帳戶通報警示簡便格式表
    、反詐騙案件紀錄表、網路拍賣得標頁面、中信商銀前鎮簡
    易分行帳戶歷史交易查詢結果、開戶資料表、B 門號行動電
    話通聯紀錄可證（警卷一第13、15-18 、24、29-35 、41-4
    3 頁）；附表編號6 部分，經證人即被害人陳俊夫於警詢中
    證述明確（偵卷四第8 頁），且有台新銀行自動櫃員機交易
    明細表、中信商銀前鎮簡易分行帳戶歷史交易查詢結果、開
    戶資料表、反詐騙案件紀錄表、報案三聯單可證（偵卷四第
    9-10、12、14-15 頁），是此部份事實亦已足認屬實。
  (二)被告雖以前揭情詞置辯，並辯稱：A 、B 門號於遺失後均有
    申請停話或掛失，還有親自去威寶電信門市辦理掛失云云（
    院卷一第71頁、院卷二第98頁）。然若被告確係不慎遺失該
    等門號之SIM 卡，則於發現後本應立即同時針對二門號作相
    同之處理，當無僅申請掛失其中一門號、另一門號則放任不
    管之理；惟經本院向前揭門號所屬電信公司查詢結果，其中
    A 門號部分並無掛失紀錄，僅於99年1 月20日始經辦理停機
    ；而其中B 門號部分則於98年12月13日即初次以電話申請掛
    失等情，有家樂福電信99年9 月30日家樂福電信字第099090
    482 號函及威寶電信函文在卷可查（院卷一第89-91 、92頁
    ），是若被告所述為真，其既然係同日申辦A 、B 二門號，
    並係一同遺失，則於發現B 門號遺失而以電話向威寶電信申
    請掛失後，甚難想像竟有任何於經過月餘後始向家樂福電信
    申請停機A 門號之可能，是其所辯本屬有疑。
  (三)且查，B 門號於98年12月13日經人以電話掛失後，復於98年
    12月25日再經人以電話申請復話，又於99年3 月17日經人以
    電話申請掛失等情，有前揭威寶電信函文可證（院卷二第92
    頁），而一般行動電話業者於用戶自行以電話申辦相關業務
    時，均會以核對用戶各項基本資料之方式確認確係本人來電
    始允以電話辦理，此乃眾所周知之事，而被告既自承：其證
    件並未遺失等語，已如前述，則拾得該B 門號之人亦無任何
    僅於持有SIM 卡之情形下卻能知悉被告相關身分資料之可能
    、遑論通過電信公司以前揭方式檢驗，是於98年12月25日向
    威寶電信以電話申請復話之人，除被告外本難作第二人想。
    至被告雖於審理中就此辯稱：該次復話並非伊所為云云（院
    卷二第98頁），然被告於審理中亦供稱：伊曾經打電話向威
    寶掛失2 次等語（院卷二第100 頁），就次數部分與前揭B
    門號之掛失紀錄正屬相符，若被告未曾有前揭復話之舉，則
    掛失1 次即可達成其目的，又有何反覆掛失、甚至如其前揭
    所辯尚且自行至威寶門市辦理掛失之必要？是被告所辯，顯
    然難認屬實。
  (四)再就被告申辦本件A 、B 門號之目的而言，被告於本院行準
    備程序時供稱：申辦這兩支門號是因為有優惠，威寶電信（
    即B 門號）是300 元會送價值500 元之電話費，家樂福電信
    （即A 門號）則是沒有月租費的合約，沒有像威寶電信一樣
    的優惠，伊是要拿來找工作云云（院卷一第68頁）。惟經本
    院函詢結果，A 門號優惠為「300 送350 」，B 門號則無任
    何優惠等情，亦有前揭家樂福電信及威寶電信之函文附卷可
    稽，則被告所辯除優惠內容有異外，甚至優惠有無、是否收
    取月租費等情，其所述均與客觀事實全然相反。再衡諸常情
    ，一般以行動電話撥打電話求職之情形下，除求職者需依徵
    才廣告撥打電話外，因甚難於初次電話聯繫後雙方即可順利
    達成共識，本應陸續尚有多次之聯繫，而此時本需求職者持
    續將用以撥打電話之SIM 卡置於行動電話中以供對方隨時回
    撥聯繫之用，是若被告所辯屬實，其於申辦該等門號而撥打
    求職電話後，本無逕將SIM 卡取出而使自己無法與對方進一
    步聯絡之必要。惟被告於審理中竟辯稱：伊只有在找工作要
    打電話的時候才會把SIM 卡插進電話裡，所以才會只遺失SI
    M 卡云云（院卷二第97頁），則豈非每次撥打電話後即註定
    無法繼續順利獲得對方之回應？如此又有何順利尋得工作之
    可能？是被告此部所辯顯然亦與常理有違。
  (五)末以，被告於本院準備程序時供稱：98年11月25日當天及當
    日以後，除A 、B 門號及亞太電信之0000000000號外，都沒
    有再辦理任何門號等語（院卷二第23頁），於審理中亦供稱
    ：沒有辦理其他門號等語（院卷二第96頁），惟經本院向各
    家電信業者查詢結果，單於98年11月25日一天，除前揭A 、
    B 門號外以被告名義所申辦之行動電話即有0000000000號（
    亞太電信）、0000000000號（中華電信）、0000000000號（
    台灣大哥大）、0000000000號、0000000000號（遠傳、和信
    電信）等多筆門號，而該等門號申請書上之簽名「葉宏華」
    3 字，亦均與被告於歷次筆錄、逮捕通知書簽名時之：「字
    體甚小、各字均呈左右窄上下長之長方型、『華』字之末劃
    時有向左顯然偏斜」等共同特徵均屬相符，此有該等電信公
    司回函之門號申請人基本資料、各該申請書、及被告歷次筆
    錄末頁之簽名可證（院卷一第72、74、76、82頁、院卷二第
    42、49-50 、53-55 、59、61頁及偵卷六第11頁、院卷一第
    39、47、72頁、院卷二第24頁），佐以被告亦於審理中自承
    ：並未一併遺失留有伊簽名之文件等語（院卷二第97-98 頁
    ）、及前揭A 、B 門號申請書上所蓋之門市章（院卷一第88
    、90頁）可認A 、B 門號係被告親自至威寶電信、家樂福電
    信之自有門市申辦，難認係經坊間不肖業者私自流用被告文
    件冒名申辦門號等等客觀事證綜合觀之，則前揭A 、B 門號
    外之多筆行動電話門號自亦屬被告自行前往申辦無疑，被告
    空言否認上情，顯屬無稽。
  (六)綜上所述，被告既於98年11月25日申辦連同A 、B 門號在內
    之多達7 筆門號，則無論就門號之掛失情形、使用方式、申
    辦門號數量等情，均顯與其所執之辯詞不符。且被告於98年
    12月13日掛失B 門號後，並未一併掛失A 門號，反於98年12
    月25日更主動撥打電話向威寶電信申請復話B 門號，與如附
    表所示詐騙集團使用該等門號之時間正屬一致，更足認被告
    對於持有該等門號之人將於何時、甚至如何持以使用均知之
    甚明，而此等情形若非被告有意將該等門號提供他人使用，
    絕無發生之可能。是被告顯屬有意提供該等門號供人使用，
    且就他人將持該門號向被害人詐取財物之結果有所認識，雖
    無證據證明達於確欲使其發生之程度，惟對此事實之發生尚
    不違反其本意，是被告有幫助詐欺取財之間接故意至明，故
    本件事證明確，被告所為應依法論科。
二、按刑法上之幫助他人犯罪，係就他人之犯罪加以助力，而使
    其易於實施，非以幫助行為與犯罪結果之發生有直接因果關
    係為必要（最高法院96年度台上字第7142號判決意旨可供參
    照），查被告將本件A 、B 行動電話門號提供詐騙集團使用
    ，該詐騙集團則以該門號作為詐欺告訴人呂嘉坤等人時聯繫
    之用，是被告之行為，顯然對本件詐騙集團之詐欺正犯行為
    有所助力，而使其易於實施，故核被告所為，係犯刑法第30
    條第1 項前段、第339 條第1 項之幫助詐欺取財罪。又被告
    以此單一提供2 門號之幫助行為供詐騙集團為詐欺取財之用
    ，並使告訴人呂嘉坤等6 人均陷於錯誤，匯入款項至該集團
    所指定之帳戶中，使告訴人呂嘉坤等6 人均受有如附表所示
    之損害，係以一行為同時觸犯數幫助詐欺取財罪，侵害不同
    被害人之財產法益，為同種想像競合犯，應依刑法第55條規
    定，論以一幫助詐欺取財罪處斷（臺灣高等法院暨所屬法院
    96 年 法律座談會刑事類提案第7 號意旨參照）。被告基於
    幫助之犯意而為詐欺構成要件以外之行為，為幫助犯，爰依
    刑法第30條第2 項規定減輕其刑。爰審酌被告將行動電話門
    號提供他人詐欺取財使用，紊亂社會正常交易秩序，並使檢
    警難以追查緝捕，告訴人難以追償，助長詐欺歪風，所為實
    有不該，且被告犯罪後，始終否認犯行，未見其表達悔悟之
    意，於犯罪後態度部分無從為其有利之考量，並慮及本件各
    告訴人合計所受損害達於94000 元，金額非少，又其前無前
    科，有臺灣高等法院被告前案紀錄表在卷可查，素行尚佳等
    一切情狀，量處如主文所示之刑，並諭知如主文所示之易科
    罰金折算標準。
據上論斷，應依刑事訴訟法第299 條第1 項前段，刑法第339 條
第1 項、第30條第1 項前段、第2 項、第55條、第41條第1 項前
段，刑法施行法第1 條之1 ，判決如主文。
本案經檢察官吳書怡到庭執行職務。
中    華    民    國   100    年    1     月    26    日
            刑事第九庭  審判長  法  官  鄭詠仁
                                法  官  王碧瑩
                                法  官  黃沛文
附表
┌──┬───────┬────┬──────────────┬────┬───────┬────┐
│編號│被害人        │詐騙時間│詐騙方式                    │匯款時間│匯入帳戶      │金額（新│
│    │              │        │                            │        │              │臺幣）  │
├──┼───────┼────┼──────────────┼────┼───────┼────┤
│1   │呂嘉坤        │98年11月│以被告所申辦之A 門號撥打呂嘉│98年11月│侯庭訓（另經臺│30000元 │
│    │（提出告訴）  │30日中午│坤電話，向呂嘉坤佯稱係其友人│30日下午│灣高雄地方法院│        │
│    │              │        │「張家偉」，因急用借款云云。│1 時51分│檢察署檢察官起│        │
│    │              │        │                            │許      │訴）所申請開立│        │
│    │              │        │                            │        │之楠梓郵局帳戶│        │
│    │              │        │                            │        │。            │        │
├──┼───────┼────┼──────────────┼────┼───────┼────┤
│2   │李達榮        │98年11月│以被告所申辦之A 門號撥打李達│98年11月│同上。        │30000元 │
│    │（提出告訴）  │30日下午│榮電話，向李達榮佯稱係其友人│30日下午│              │        │
│    │              │2 時許  │「張文貴」，因急用借款云云。│3 時18分│              │        │
│    │              │        │                            │許      │              │        │
├──┼───────┼────┼──────────────┼────┼───────┼────┤
│3   │邱肇基        │98年12月│以被告所申辦之B 門號提供予邱│98年12月│蔡孟昌（另經臺│8000元  │
│    │（提出告訴）  │29日晚間│肇基聯繫網路拍賣得標事宜，向│30日上午│灣板橋地方法院│        │
│    │              │8 時35分│邱肇基佯稱其在網路購物需依指│8 時許  │檢察署檢察官為│        │
│    │              │許      │示匯款云云。                │        │不起訴處分）所│        │
│    │              │        │                            │        │申請之彰化銀行│        │
│    │              │        │                            │        │東三重分行帳戶│        │
│    │              │        │                            │        │。            │        │
├──┼───────┼────┼──────────────┼────┼───────┼────┤
│4   │王羽婕        │98年12月│以被告所申辦之B 門號提供予王│98年12月│同上。        │13000元 │
│    │（提出告訴）  │30日某時│羽婕聯繫網路拍賣得標事宜，向│30日上午│              │        │
│    │              │        │王羽婕佯稱其在網路購物需依指│9時35 分│              │        │
│    │              │        │示匯款云云。                │許      │              │        │
├──┼───────┼────┼──────────────┼────┼───────┼────┤
│5   │黃桂君        │98年12月│以被告所申辦之B 門號撥打黃桂│98年12月│陳麗美（另經臺│3000元  │
│    │（提出告訴）  │30日某時│君電話，向黃桂君佯稱其在網路│30日晚間│灣高雄地方法院│        │
│    │              │        │購物得標，需依指示匯款云云。│9 時5 分│檢察署檢察官為│        │
│    │              │        │                            │許      │不起訴處分）所│        │
│    │              │        │                            │        │申請之中國信託│        │
│    │              │        │                            │        │前鎮簡易分行帳│        │
│    │              │        │                            │        │戶。          │        │
├──┼───────┼────┼──────────────┼────┼───────┼────┤
│6   │陳俊夫        │98年12月│以被告所申辦之B 門號提供予陳│98年12月│同上。        │10000元 │
│    │（未提出告訴）│31日某時│俊夫聯繫網路拍賣得標事宜，向│31日中午│              │        │
│    │              │        │陳俊夫佯稱其在網路購物需依指│12時9 分│              │        │
│    │              │        │示匯款云云。                │許      │              │        │
└──┴───────┴────┴──────────────┴────┴───────┴────┘
以上正本證明與原本無異。
如不服本判決應於收受送達後10日內向本院提出上訴書狀，並應
敘述具體理由；如未敘述上訴理由者，應於上訴期間屆滿後20日
內向本院補提理由書（均須按他造當事人之人數附繕本）「切勿
逕送上級法院」。
中    華    民    國   100    年    1     月    26    日
                                書記官  葉彥伶
附錄本判決論罪法條：
中華民國刑法第30條
（幫助犯及其處罰）
幫助他人實行犯罪行為者，為幫助犯。雖他人不知幫助之情者，
亦同。
幫助犯之處罰，得按正犯之刑減輕之。
中華民國刑法第339條
（普通詐欺罪）
意圖為自己或第三人不法之所有，以詐術使人將本人或第三人之
物交付者，處5 年以下有期徒刑、拘役或科或併科1 千元以下罰
金。
以前項方法得財產上不法之利益或使第三人得之者，亦同。
前二項之未遂犯罰之。